臺灣臺北地方法院刑事判決　　　　九十四年度易字第四六九號
公　訴　人　臺灣臺北地方法院檢察署檢察官
被　　　告　乙○○○
上列被告因妨害兵役案件，經檢察官聲請以簡易判決處刑（九十
四年度偵緝字第三九三號），經本院受理後（九十四年度簡字第
五九○號），認不宜以簡易判決處刑，而改依通常程序審理，本
院判決如下：
    主  文
乙○○○後備軍人意圖避免召集處理，居住處所遷移，無故不依
規定申報，致使臨時召集令無法送達，處有期徒刑肆月，如易科
罰金，以佰元折算壹日。
    事  實
一、乙○○○前於民國九十二年間因妨害兵役案件，經臺灣臺北
    地方法院檢察署檢察官於九十二年八月六日以九十二年度偵
    字第一六三九二號為緩起訴處分，仍不知警惕，明知其服役
    期間因逾假未歸經通緝停役後，於九十一年三月二十二日向
    國防部北區軍事法院檢察署自行投案後應回役，依兵役法第
    二十七條第二款之規定，為後備軍人。其前於八十六年六月
    十六日遷入臺北縣深坑鄉○○街八巷七號居住，嗣搬離上址
    至桃園縣龜山鄉○○街五十四巷二十弄六號居住，於上開緩
    起訴處分後，又搬至桃園縣龜山鄉○○街七巷一號四樓居住
    ，竟另行起意，意圖避免召集處理，未依後備軍人管理規則
    及戶籍法相關規定向遷入地戶政事務所辦理戶籍遷入登記，
    而無故不依規定申報，迨至九十三年八月九日，臺北縣後備
    司令部對其核發臨時召集令，指定其應於九十三年八月二十
    三日下午四時前往陸軍步兵第一一八旅步二營中壢龍里營區
    報到，因其居住處所遷移無故不依規定申報，致使上開召集
    令無法送達。
二、案經臺北縣後備司令部函送臺灣臺北地方法院檢察署檢察官
    偵查聲請簡易判決處刑，本院認不宜以簡易判決處刑，而改
    依通常程序審理。
    理  由
一、訊據被告乙○○○，坦認於前開召集令送達前遷出上開處所
    ，而未依規定辦理申報新住所等情不諱，並有臨時召集令、
    臨時召集令受領回執、召集令交付通知書、臺北縣團管區司
    令部列管後備軍人行方不明遷出未報移送法辦年籍表、法務
    部戶役政連結作業系統被告個人基本資料表各一份在卷可稽
    （見臺灣臺北地方法院檢察署九十三年度偵字第一六一○七
    號偵查卷第二頁至第五頁、第十七頁），是被告遷移住居所
    未予申報，致臨時召集令無法送達一情，堪以認定。惟被告
    矢口否認有何妨害兵役犯行，辯稱：伊不諳中文，離營時長
    官講述之離營事項伊無法瞭解，後來因工作之故，自原居住
    之戶籍地即臺北縣深坑鄉○○街八巷七號搬至桃園縣龜山鄉
    ，因居住於該戶籍地之親戚不懂中文，故未轉知上開臨時召
    集令之事，伊主觀上並無避免召集處理之意圖云云。經查：
  (一)被告係陸軍一八八○梯次常備兵（九十年八月二十一日入伍
    ），於一二七旅服役期間，因逾假未歸，於九十一年一月二
    十一日通緝停役，其原國籍為尼泊爾，服役期間中文程度不
    佳，不識中文字，且中文表達及理解能力均不流利，有國防
    部陸軍總司令部九十四年八月九日鄭儉字第○九四○○一五
    三二七號函在卷可參（見本院九十四年度易字第四六九號刑
    事卷第四十八頁），並經證人即被告之姐夫甲○○○於本院
    審理時到庭結證：其與被告無法以中文溝通等語在卷（見同
    上本院卷第六十四頁），被告之中文程度不佳，固堪認定。
  (二)惟被告於九十一年一月二十一日因通緝停役後，於九十一年
    三月二十二日由胞兄阿南喇嘛（即阿南仁波切）陪同至國防
    部北部地方軍事法院檢察署投案，業經國防部北部地方軍事
    法院於九十一年八月二十八日以九十一年信判字第二七一號
    判決被告意圖長期脫免職役而離去職役，處有期徒刑五月，
    緩刑二年確定，嗣臺北縣後備司令部對其核發臨時召集令，
    指定其應於九十二年二月十八日上午八時前往陸軍第六軍團
    中壢龍岩營區報到回役，警員孫進利並於九十二年二月十日
    將上開召集令交由其同居人TSUNDO EANGPO LAMA簽收後轉知
    被告，然被告意圖避免召集，居住所遷移，而未依規定申報
    ，致未於前開時間報到回役，臺灣臺北地方法院檢察署偵辦
    其妨害兵役罪嫌時，檢察官念其事後已知悔悟，且被告於九
    十二年七月十八日當庭書立悔過書，故經檢察官於九十二年
    八月六日以九十二年度偵字第一六三九二號為緩起訴處分等
    情，業據本院依職權調取國防部北部地方軍事法院九十一年
    信判字第二七一號軍事審判卷宗全卷，及臺灣臺北地方法院
    檢察署檢察官九十二年度偵字第一六三九二號偵查卷宗全卷
    核閱無訛。而上開悔過書為被告親自簽名，業經被告供明在
    卷（見同上本院卷第九十八頁），被告復自承：伊兄阿南喇
    嘛於九十二年七月十八日陪同伊至臺灣臺北地方法院檢察署
    開庭時，有告知係因兵役問題沒有去報到之原因開庭，當日
    阿南喇嘛翻譯之內容伊均聽得懂等語（見同上本院卷第九十
    八頁反面）。是被告既曾一度因違反妨害兵役治罪條例案件
    ，而由能理解中文之胞兄阿南喇嘛於九十二年七月十八日陪
    同至臺灣臺北地方法院檢察署開庭，並當庭書立悔過書，縱
    使被告中文程度不佳，然其因上開居住所遷移，未依規定申
    報，致未於前揭時間報到回役，致遭臺北縣後備司令部函送
    地方法院檢察署偵辦，經此緩起訴處分後，難謂其不知須應
    召集回役，其嗣後未在上址戶籍地居住，又搬至桃園縣龜山
    鄉○○街七巷一號四樓，卻仍未依戶籍法規定辦理戶籍異動
    登記及依後備軍人管理規則規定向新居住之戶政單位為異動
    登記，而無故不依規定申報，致使本案臨時召集令無法送達
    ，其主觀上有避免召集之意圖，應堪認定。
  (三)綜上，被告所辯，顯係臨訟卸責之詞，不足採信。本案事證
    明確，被告犯行洵堪認定，應依法論科。
二、按下列人員為後備軍人，應受後備管理：一、常備軍官、常
    備士官在現役期間因故離職或停役、退伍或解除召集為後備
    役者。二、常備兵在現役期間停役或退伍為後備役者。三、
    預備軍官、預備士官之未應召入營或退伍者，兵役法第二十
    七條定有明文。查被告係陸軍常備兵，嗣於九十一年一月二
    十一日因案停役，係屬兵役法第二十七條第二款所稱之後備
    軍人，其於停役原因消滅回役時，依法有應臨時召集之義務
    ，且其戶籍遷徒或住址變更時，依後備軍人管理規則第七條
    第二款、第十五條之規定，應依相關戶籍法規向主管單位申
    報異動登記，被告居住處所遷移，竟無故不依規定向主管單
    位申報，致使前開臨時召集令無法送達，所為係違反妨害兵
    役治罪條例第十條第三項、第一項第三款後備軍人居住處所
    遷移無故不依規定申報，致使召集令無法送達罪，應依同條
    例第五條科刑。檢察官聲請簡易判決處刑書認被告係違反妨
    害兵役治罪條例第十條第一項第三款之罪，容有未洽，惟業
    經蒞庭檢察官當庭更正為同條例第十條第三項、第一項第三
    款之罪，應依同條例第五條科刑（見同上本院卷第十三頁）
    ，依檢察一體原則，本院自無庸變更起訴法條，附此敘明。
    爰審酌被告犯罪之動機、目的、手段，犯罪所生危害程度，
    及其犯罪後猶飾詞圖卸，毫無悔意等一切情狀，量處如主文
    所示之刑，並諭知易科罰金之折算標準，以示懲儆。
據上論斷，應依刑事訴訟法第四百五十二條、第二百九十九條第
一項前段、妨害兵役治罪條例第五條、第十條第三項、第一項第
三款、刑法第十一條前段、第四十一條第一項前段，罰金罰鍰提
高標準條例第二條，判決如主文。
本案經檢察官王鑫健到庭執行職務
中　　華　　民　　國　九十四　年　  十  　月　 十七 　日
　　　　　　　　　        臺灣臺北地方法院刑事第十四庭
                              審判長法  官  吳靜怡
                            　　    法　官　吳冠霆
                              　　  法  官  孫萍萍
以上正本證明與原本無異。
如不服本判決，應於判決送達後十日內，向本院提出上訴狀。
　　　　　　　　　　　　　　　　  　書記官　張汝琪
中　　華　　民　　國　九十四　年　  十  　月　 十七 　日
附錄本件論罪科刑法條全文：
妨害兵役治罪條例第五條
意圖避免動員召集或臨時召集，而有下列行為之一者，處五年以
下有期徒刑：
一、捏造免役、除役、轉役、緩召、逐次召集或儘後召集原因者
    。
二、毀傷身體者。
三、緩召、逐次召集或儘後召集原因消滅後，無故逾三十日未自
    動申報者。
四、拒絕接受召集令者。
五、應受召集，無故逾入營期限二日者。
六、使人頂替本人應召者。
妨害兵役治罪條例第十條
後備軍人意圖避免召集處理有下列行為之一者，處一年以下有期
徒刑、拘役或科新臺幣九萬元以下罰金：
一、離營歸鄉無故不依規定報到，或重複申報戶籍者。
二、拒絕依規定調查，或體格檢查不到者。
三、居住處所遷移，無故不依規定申報者。
國民兵犯前項第三款之罪者，處六月以下有期徒刑、拘役或科新
臺幣三萬元以下罰金。
後備軍人犯第一項之罪或國民兵犯前項之罪，致使召集令無法送
達者，以意圖避免召集論；分別依第五條或第六條科刑。
